最高法院刑事判決　　　　　　　　　　　　　　　九十三年度台上字第六九七六號
　　上　訴　人　台灣高等法院檢察署檢察官
　　被　　　告　甲○○
右上訴人因被告過失致人於死案件，不服台灣高等法院中華民國九十三年十月二十日
第二審更審判決（九十一年度交上更(一)字第四九號，起訴案號：台灣桃園地方法院檢
察署八十七年度偵字第九五五０號），提起上訴，本院判決如左：
    主  文
原判決撤銷，發回台灣高等法院。
    理  由
本件原判決以：公訴意旨略稱：被告甲○○任職於屏東縣屏東市○○里○○路六十六
巷一號翠園園藝行，擔任司機工作，為執行業務之人，於民國八十六年十一月二十六
日一時五十分許，駕駛車號ＶＷ｜八七五號自用大貨車，沿中山高速公路南往北行駛
，應注意汽車在雙向四車道行駛，變換車道時，應注意安全距離，而依當時情況，又
非不能注意，竟疏未注意，途經中山高速公路北向六十八點七公里處，自外側車道變
換至內側車道時，未保持適當安全距離，致與內側車道直駛而由劉秋宏駕駛車號ＥＢ
｜二八一七號自用小客車發生追撞，致小客車車頭卡於大貨車車尾之鐵下而拖行，
並撞毀中央分隔護欄後翻覆在南下車道，造成劉秋宏顱內出血當場死亡。因認被告甲
○○涉有刑法第二百七十六條第二項之業務過失致人於死罪嫌云云。經審理結果，不
能證明被告犯罪，因而維持第一審諭知被告無罪之判決，駁回檢察官在第二審之上訴
，固非無見。
惟查：(一)、證據之證明力，由法院本於確信自由判斷。但不得違背經驗法則及論理法
則，法有明文。被告雖堅決否認有何過失犯行，辯稱：伊車係行駛在外側車道，都是
直行，並無變換車道，係死者劉秋宏駕駛之小客車自後方猛力追撞伊之車輛，而伊之
車輛受撞擊後，立即煞車，伊車輛不自主的向左前方衝行，伊均是正常行駛，並無任
何過失云云。然鑑定證人即台灣省政府交通處技正秦長禮於一審審理時證稱：依現場
照片所示，大貨車後右１／３處（而）小客車受損著力點係在左前駕駛座（照片附相
字卷第二十三頁），且煞車痕起點附近沒有掉落物及很乾淨的情形來分析（照片同上
卷第十八頁），被告有不明原因變換車道等語（見一審卷第五十一頁）。又肇事自用
小客車之乘客即證人林吉聰於一審調查時結證：我當時坐於車右前座，車輛是在外線
（側）車道行駛，……是因被告車輛突然自右（誤載為左）手邊變換車道過來，就…
…發生車禍，………（見一審卷第十七頁背面及第十八頁）。並參以被告於原審更審
前調查時陳稱：我在外側車道，當時內側車道無車子云云（見原審交上訴卷第三十頁
背面）及卷附之中央警察大學九十三年七月二十八日校鑑科字第０九二０００四六一
七號鑑定書二肇事重建與原因分析(六)、事故發生過程推定：乙車（即自用小客車）車
頭左側約三分之一（五０｜五五公分）撞擊甲（即大貨車）右後車尾，……造成甲車
右後車尾框架下緣從右三分之一處至最右側之底盤下方有撞擊痕跡，並往前延伸至右
後輪後方等情（見外放證物袋）以觀。則被告駕駛大貨車是否於行駛之外側車道見內
側車道無車輛行駛而變換車道時，未及注意同向與其同車道行駛之自小客車，致劉秋
宏駕駛自小客車措手不及偏向右側而撞擊大貨車之後右１／３處，以致肇事，非無研
求餘地。原審未根究明白，遽認係劉秋宏駕駛自小客車自右後方撞擊被告駕駛之大貨
車，於被告緊急煞車之情形下，產生一向左之橫向動力，將噸位較大之大貨車，推向
左側翻覆於對向車道云云。而為有利被告之判斷，顯有證據調查未盡、違背經驗法則
及論理法則之違法。(二)、鑑定證人秦長禮上述所證，攸關本件車禍之肇事原因，原判
決竟恝置不顧，亦未說明其證言何以不足採為不利於被告之證據，自有不載理由之違
法。檢察官上訴意旨執以指摘原判決不當，非無理由，應認原判決仍有撤銷發回更審
之原因。
據上論結，應依刑事訴訟法第三百九十七條、第四百零一條，判決如主文。
中　　　華　　　民　　　國　　九十三　　年　　十二　　　月　　三十一　　日
                              最高法院刑事第二庭
                                  審判長法官  陳　錫　奎
                                        法官  洪　清　江
                                        法官  李　伯　道
                                        法官  花　滿　堂
                                        法官  陳　世　雄
　　　右正本證明與原本無異
                                              書  記  官
中　　　華　　　民　　　國　　九十四　　年　　　一　　　月　　　七　　　日
                                                                      ｍ
